【裁判字號】    99,上易,238
【裁判日期】    990518
【裁判案由】    侵權行為損害賠償
【裁判全文】
臺灣高等法院民事判決                 99年度上易字第238號
上  訴  人  丁○○
訴訟代理人  戊○○○
            甲○○
上  訴  人  乙○○
            甲○○
被  上訴人  丙○○
上列當事人間請求侵權行為損害賠償事件，上訴人對於中華民國
98年12月23日臺灣士林地方法院98年度訴字第1377號第一審判決
提起上訴，本院於99年5月4日言詞辯論終結，判決如下：
    主      文
上訴駁回。
第二審訴訟費用由上訴人負擔。
原判決關於命被上訴人給付上訴人丁○○、乙○○、甲○○各新
臺幣參萬元部分之利息，均減縮自民國九十八年四月十三日起算
。
    事實及理由
一、上訴人起訴主張：被上訴人於民國97年5月28日，在臺北縣
    汐止市○○街「福安宮」附近之電線桿及福安里辦公室公布
    欄，張貼其所書寫內容為：「各位善男信女醒醒吧！汐止市
    ○○街福安宮廟福德正神是非常靈威慈悲，但是目前有兩位
    尿桶在宮廟內貪污，把油香錢公報私用，貪污造業還怪善男
    信女在外造謠。今年農曆2月2日福德千秋聖旦，就有人公報
    私人宮廟，農曆3月23日媽祖出巡遶境時，就出事險出人命
    ，還要叫對方理賠和解，此事還怪善男信女無清有理嗎？如
    果無參加進香活動就不能參加任何活動，這是私人宮廟不是
    公廟，福德正神，神威非常靈感，過去有主委管理，現是丁
    ○○鴨霸主權，變成私人管理，每年舉辦進香及慶典行程，
    都由甲○○注意霸權才行，如今李大仙，那天下事就不能轉
    動嗎？南部進香、車資、吃住經費都由丁○○、乙○○、甲
    ○○抽分金錢，乙○○貪奸瀆畜生，各位善男信女醒醒吧，
    私人宮勿捐香油錢，丁○○右手摸乳左手摸月經，乙○○尿
    桶正人奸貪污」之公告（下稱系爭公告），指摘、傳述以毀
    損「福安宮」信徒即伊等名譽之事。刑事部分，業經臺灣士
    林地方法院士林簡易庭以98年度士簡字第280號刑事簡易判
    決判處被上訴人拘役55日，如易科罰金，以新臺幣（下同）
    1,000元折算1日確定。爰依侵權行為之法則，請求被上訴人
    賠償伊等精神慰撫金各50萬元，及均自98年4月3日起至清償
    日止，按週年利率5%計算之利息。
二、被上訴人則以：上訴人執事不公，不願公布「福安宮」之財
    務，經伊多次要求查帳均無結果，伊為使「福安宮」信徒不
    要再捐獻，始張貼系爭公告，而因知識淺薄、酒醉失去理智
    ，致用詞欠當。伊願賠償上訴人，然上訴人請求之金額過高
    等語，資為抗辯。
三、原審判決被上訴人應給付上訴人各3萬元，及均自98年4月3
    日起至清償日止，按週年利率5%計算之利息，駁回上訴人其
    餘請求（被上訴人就其敗訴部分未據聲明不服，該部分已告
    確定）。上訴人除將對被上訴人法定遲延利息之請求減縮自
    98年4月13日起算，另各就其敗訴之10萬元部分（其餘各37
    萬元部分亦已確定），提起上訴，並上訴聲明：(一)原判決關
    於駁回上訴人下開請求部分廢棄。(二)上開廢棄部分，被上訴
    人應再給付上訴人各10萬元，及均自98年4月13日起至清償
    日止，按週年利率5%計算之利息。被上訴人則答辯聲明：上
    訴駁回。
四、上訴人主張被上訴人於上開時、地張貼系爭公告，刑事部分
    經判處拘役55日，如易科罰金，以1,000元折算1日確定等事
    實，業據提出系爭公告、臺灣士林地方法院檢察署98年度偵
    字第1228號聲請簡易判決處刑書及臺灣士林地方法院士林簡
    易庭98年度士簡字第280號刑事簡易判決為證（見原審訴字
    卷第16-18頁、73-74頁），並為被上訴人所不爭執，堪信為
    真實。
五、按因故意或過失，不法侵害他人之權利者，負損害賠償責任
    ；不法侵害他人之身體、健康、名譽、自由、信用、隱私、
    貞操，或不法侵害其他人格法益而情節重大者，被害人雖非
    財產上之損害，亦得請求賠償相當之金額。其名譽被侵害者
    ，並得請求回復名譽之適當處分，民法第184條第1項前段及
    第195條第1項分別定有明文。而名譽被侵害者，關於非財產
    上之損害，加害人雖亦負賠償責任，但以相當之金額為限。
    所謂相當，自應以實際加害情形與其名譽影響是否重大，及
    被害者之身分地位與加害人經濟狀況等關係定之（最高法院
    47年臺上字第1221號判例意旨參照）。被上訴人張貼系爭公
    告，足以詆毀、貶損上訴人在社會上之評價，不法侵害上訴
    人之名譽，致上訴人受有精神上痛苦，既經認定，已如上述
    ，上訴人主張依上開規定請求被上訴人賠償精神慰撫金，洵
    屬有據。本院審酌上訴人丁○○國小畢業，已婚，5名子女
    均已成家，在「福安宮」服務並擔任鄰長10餘年，已20餘年
    無收入，名下有6筆不動產，財產總額約1,162萬7,546元；
    上訴人乙○○國小畢業，4名子女均已成家，現為鄰長，無
    收入，名下無存款及其他財產；上訴人甲○○國小畢業，已
    婚，4名子女均已成年，現任法師，名下無財產；而被上訴
    人國小畢業，育有3男均已成年，現無工作，名下有3筆不動
    產，財產總額約199萬8,773元等情，分經兩造具狀陳明，並
    有稅務電子閘門財產所得調件明細表附卷可稽（原審訴字卷
    第65-68頁、72頁、本院卷第26、29、32、35-36頁），及兩
    造之身分、社會地位、經濟狀況，暨上訴人所受精神上痛苦
    等一切情狀，認上訴人得請求被上訴人賠償之精神慰撫金，
    各以3萬元為適當。
六、綜上所述，上訴人本於侵權行為之法律關係，請求被上訴人
    給付上訴人各3萬元，及均自98年4月13日起至清償日止，按
    週年利率5%計算之利息，應予准許。至上訴人逾此範圍之請
    求，即不應准許。原審就上開應准許部分，判命被上訴人應
    分別如數給付，並以所命給付未逾50萬元，爰依職權宣告假
    執行，核無不合。原審就上開不應准許部分，為上訴人敗訴
    之判決，並駁回其假執行之聲請，經核於法並無不合。上訴
    意旨指摘原判決該部分不當，求予廢棄，改判被上訴人再給
    付上訴人各10萬元，及均自98年4月13日起至清償日止，按
    週年利率5%計算之利息，為無理由，應予駁回。
七、本件事證已臻明確，兩造其餘之攻擊或防禦方法，經本院斟
    酌後，認為均不足以影響本判決之結果，爰不逐一詳予論駁
    ，併此敘明。
八、據上論結，本件上訴為無理由，依民事訴訟法第449條第1項
    、第78條、第85條第1項前段，判決如主文。
中    華    民    國    99    年    5     月    18    日
                          民事第十四庭
                              審判長法  官  林金村
                                    法  官  李慈惠
                                    法  官  王麗莉
正本係照原本作成。
不得上訴。
中    華    民    國    99    年    5     月    18    日
                                    書記官   余姿慧

司法院資訊處製作；財團法人民間司法改革基金會備份。
